最高法院民事裁定　　　　　　一○○年度台上字第一九○八號
上　 訴　 人　香港商壹傳媒出版有限公司台灣分公司
兼法定代理人　裴　偉
共　　　　同
訴 訟代理 人　宋重和律師
　　　　　　　黃志傑律師　　　　
被　上訴　人　自由時報企業股份有限公司
法 定代理 人　吳阿明
訴 訟代理 人　林樹旺律師
上列當事人間請求侵權行為損害賠償事件，上訴人對於中華民國
一○○年八月二十三日台灣高等法院第二審判決（一○○年度上
字第一八七號），提起上訴，本院裁定如下：
    主  文
上訴駁回。
第三審訴訟費用由上訴人連帶負擔。
    理  由
按上訴第三審法院，非以原判決違背法令為理由，不得為之。又
提起上訴，上訴狀內應記載上訴理由，其以民事訴訟法第四百六
十九條所定事由上訴者，應於上訴狀內表明原判決所違背之法令
及其具體內容，暨依訴訟資料合於該違背法令之具體事實，其依
民事訴訟法第四百六十九條之一規定提起上訴者，並應具體敘述
為從事法之續造、確保裁判之一致性或其他所涉及之法律見解具
有原則上重要性之理由。同法第四百六十七條、第四百七十條第
二項定有明文。而依同法第四百六十八條規定，判決不適用法規
或適用不當者，為違背法令；依同法第四百六十九條規定，判決
有該條所列各款情形之一者，為當然違背法令。是當事人提起上
訴，如以同法第四百六十九條所列各款情形為理由時，其上訴狀
或理由書應表明該判決有合於各該條款規定情形之具體內容，及
係依何訴訟資料合於該違背法令之具體事實。如依同法第四百六
十八條規定，以原判決有不適用法規或適用法規不當為理由時，
其上訴狀或理由書應表明該判決所違背之法令條項，或有關判例
、解釋字號，或成文法以外之習慣或法理等及其具體內容，暨係
依何訴訟資料合於該違背法令之具體事實，並具體敘述為從事法
之續造、確保裁判之一致性或其他所涉及之法律見解具有原則上
重要性之理由。上訴狀或理由書如未依上述方法表明，或其所表
明者與上開法條規定不合時，即難認為已合法表明上訴理由，其
上訴自非合法。本件上訴人對於原判決提起上訴，雖以該判決有
判決不備理由、違背經驗法則、證據法則、適用司法院釋字第五
○九號解釋錯誤等違背法令為由，惟核其上訴理由狀及上訴補充
理由狀所載內容，係就原審取捨證據、認定事實暨解釋契約之職
權行使，及其他與判決結果不生影響之理由，指摘其為不當，並
就原審本於上開職權之行使所論斷：「壹週刊」係上訴人香港商
壹傳媒出版有限公司台灣分公司（下稱壹傳媒公司）發行之雜誌
，上訴人裴偉為該公司代表人並兼「壹週刊」之社長及總編輯，
對於報導內容之取捨及標題如何採用，有決定之權限。壹傳媒公
司於民國九十八年一月二十二日發行之「壹週刊」第四○○期雜
誌封面刊載「自由時報陷外交洗錢醜聞」（下稱系爭標題），並
於同年月十九日在蘋果日報Ａ７版全版刊登「壹週刊」該期之廣
告，內容除將該期週刊封面全部刊登，及重覆刊登系爭標題外，
並無任何報導內容刊載其上，社會大眾於瀏覽上開廣告或系爭標
題後，並非全部會閱覽該期雜誌中系爭標題之內容，僅看到雜誌
封面及報紙廣告之一般大眾會留下被上訴人陷入外交洗錢醜聞之
負面印象。而新聞係以真實報導為其目的，苟偏離真實報導，即
難謂無過失，系爭標題橫書「自由時報」，係以較小字體印刷，
橫書「陷外交洗錢」則使用大一倍之字體印刷，「醜聞」改為直
書，並刊登被上訴人創辦人林榮三個人照片作為「自由時報」之
背景效果，顯係以「自由時報」為當事人陷入「外交洗錢醜聞」
之不名譽情境中。且系爭標題有關雜誌之內容，僅係單純記載被
上訴人收取入聯公投活動之廣告費用，並無任何被上訴人之人員
具體涉入外交經費洗錢之犯罪行為事證，亦難認有相當理由確信
所言為真實，上訴人無從援引司法院釋字第五○九號解釋以阻卻
違法，上訴人實已違反真實陳述之原則規範，難謂裴偉為無過失
，被上訴人主張上訴人有過失一節，並已侵害其名譽，應可採取
。則其依民法第一百八十四條第一項、第二十八條、第一百九十
五條第一項後段規定，請求上訴人連帶為回復名譽之適當處分，
應予准許，而上開侵權行為之行為態樣係刊載於「壹週刊」及蘋
果日報Ａ７版上，被上訴人請求命將如原判決附件一及附件二之
道歉聲明依序刊登於「壹週刊」雜誌封面一期、蘋果日報全國版
Ａ７版一日，即無不合等情，及就原審命為辯論或已論斷者，泛
言謂為違法，而非表明該判決所違背之法令及其具體內容，暨依
訴訟資料合於該違背法令之具體事實，更未具體敘述為從事法之
續造、確保裁判之一致性或其他所涉及之法律見解具有原則上重
要性之理由，難認其已合法表明上訴理由。依首揭說明，應認其
上訴為不合法。
據上論結，本件上訴為不合法。依民事訴訟法第四百八十一條、
第四百四十四條第一項前段、第九十五條、第八十五條第二項，
裁定如主文。
中    華    民    國  一○○  年   十一   月    三    日
                      最高法院民事第七庭
                          審判長法官  顏  南  全  
                                法官  林  大  洋  
                                法官  鄭  傑  夫  
                                法官  陳  玉  完  
                                法官  高  孟  焄  
本件正本證明與原本無異
                                      書  記  官  
中    華    民    國  一○○  年   十一   月   十六   日
                                                     ｍ